【裁判字號】    97,訴,449
【裁判日期】    980114
【裁判案由】    損害賠償等
【裁判全文】
臺灣基隆地方法院民事判決               97年度訴字第449號
原      告  乙○○
被      告  兆峰科技有限公司
兼      上
法定代理人  甲○○
                    （
被      告  丙○○
                    （
上列當事人間請求損害賠償等事件，本院於中華民國97年12月31
日辯論終結，茲判決如下：
    主  文
被告甲○○及丙○○應連帶給付原告或被告兆峰科技有限公司應
給付原告新臺幣貳佰伍拾萬元及自民國九十七年十二月十六日起
至清償日止按年息百分之五計算之利息。如被告甲○○及丙○○
或被告兆峰科技有限公司有一為給付時，其餘被告即免為給付之
義務。
原告其餘之訴駁回。
訴訟費用新臺幣貳萬伍仟玖佰伍拾元由被告甲○○及丙○○連帶
負擔或由被告兆峰科技有限公司負擔。
本判決命被告給付部分，於原告以新臺幣捌拾萬元為被告供擔保
後，得為假執行。
原告其餘假執行之聲請駁回。
    事實及理由
一、本件被告３人均未於言詞辯論期日到場，惟均無民事訴訟法
    第0386條所列之各種情形，爰准原告聲請，由其一造辯論而
    為判決，先予敘明。
二、原告主張：伊於民國（下同）93年間因子女同在基隆市救國
    團才藝班上課而結識被告丙○○，並因丙○○之介紹而認識
    其夫即被告甲○○，其後即與被告夫妻陸續有往來。嗣於96
    年５、６月間，被告知悉伊與伊之前夫余開明因管教子女問
    題劇烈爭執，關係惡化，被告２人即意圖騙取伊之贍養費，
    推由丙○○慫恿伊應趁年輕趕快離婚，並且一定要向對方要
    到贍養費及扶養費，將來才有保障，並進一步教導伊離婚協
    議條款應該如何約定，更表示離婚後可以帶子女一起到他們
    家居住，大家可以相互照顧，不用擔心往後的生活云云。伊
    不疑有他，即依照丙○○之建議，於96年６月15日與前夫余
    開明簽訂「離婚協議書」，並於同日辦妥離婚登記。而離婚
    協議書約定之內容，即如丙○○所告知之內容。伊於離婚後
    因徬徨無助，又禁不起甲○○夫婦再三邀請，便同意搬到渠
    等在基隆市○○○街62巷0244號８樓之住家與其夫妻共住；
    伊在96年６月中旬搬到被告家後，被告２人再度基於詐欺取
    財之意圖，推由丙○○向伊表示，因甲○○經營之兆峰科技
    有限公司（下稱兆峰公司）最近財務吃緊，希望伊先將離婚
    所取得之贍養費及扶養費共新臺幣（下同）250.萬元提供予
    甲○○之兆峰公司週轉，並表示過一陣子公司進帳就會歸還
    ，伊因此誤信被告會還款，而於伊前夫余開明96年６月21日
    及96年７月12日分別匯款150.萬元、100.萬元之翌日，即將
    同額款項匯到甲○○經營之兆峰公司。其後伊偶有提及何時
    歸還款項，皆遭被告夫妻以公司尚未營運正常及好朋友不應
    如此催討等與拖延。詎甲○○、丙○○夫妻２人突於97年６
    月初舉家搬離居所，避不見面，經打電話至甲○○經營之兆
    鋒公司亦無人接聽，致使伊心生惶恐，生活頓時無以為繼。
    被告甲○○、丙○○夫妻之共同侵權行為已涉嫌不當取財，
    伊已向臺灣基隆地方法院檢察署遞狀告訴，業經臺灣基隆地
    方法院檢察署檢察官以97交查字第0275號偵查在案等情，為
    此依共同侵權行為及不當得利之法律關係，提起本件訴訟，
    請求判命被告連帶給付伊250.萬元，並加給自起訴狀繕本送
    達被告之翌日（即97年12月16日）起至清償日止按年息５％
    計算之遲延利息。並陳明：伊願供擔保，請准宣告假執行。
三、被告３人均經本院合法通知，未於言詞辯論期日到場，亦未
    提出書狀為任何聲明。
四、查原告主張之上開事實，業據其提出原告與余開明於96年６
    月15日簽訂之「離婚協議書」影本１件、被告甲○○之兆峰
    公司總經理之名片影本１張及「郵局跨行匯款申請書」影本
    ２張為證，經核與原告所述相符，參與被告甲○○及丙○○
    ２人已雙雙於97年５月22日搭機出境，此業經本院依職權查
    明，有自網路列印之入出境資料在卷可稽，其期日通知書無
    法送達，最後係以公示送之方法為之，衡情應不可能向原告
    為清償等情，原告之主張自堪信為真實，亦即被告甲○○及
    丙○○夫妻確有共同詐騙原告250.萬元之侵權行為，以及被
    告兆峰科技有限公司受有250.萬元之不當得利，致原告受有
    250.萬元之損害，應返還其不當得利予原告。
五、按「因故意或過失，不法侵害他人之權利者，負損害賠償責
    任。」民法第0184條第１項前段定有明文。又「數人共同不
    法侵害他人之權利者，連帶負損害賠償責任；不能知其中孰
    為加害人者，亦同。」民法第第0185條第１項亦定有明文。
    本件被告甲○○及丙○○既共同詐騙原告之金錢（侵害原告
    之財產權）合計250.萬元，如上所述，依上開規定，自應連
    帶如數賠償原告，從而原告訴請被告甲○○及丙○○連帶賠
    償伊250.萬元及自97年11月27日（即起訴狀善本送達被告之
    翌日）起至清償日止按年息５％計算之利息，自屬正當，應
    予准許。次按「無法律上之原因而受利益，致他人受損害者
    ，應返還其利益。雖有法律上之原因，而其後已不存在者，
    亦同。」民法第第0179條亦定有明文。本件被告兆峰公司因
    被告甲○○之指示原告匯款，而受有250.萬元之利益，致原
    告受有250.萬元之損害，且無法律上之原因，依上開規定，
    自應返還其利益予原告，從而原告依民法第0179條之規定，
    訴請被告兆峰公司返還伊250.萬元及自97年11月27日（即起
    訴狀送達被告之翌日）起至清償日止按年息５％計算之利息
    ，亦屬正當，應併予准許。又以上被告甲○○及丙○○之連
    帶賠償義務與被告兆峰公司之返還義務，乃不真正連帶債務
    ，其中有一被告給付時，其他被告即免給付之義務；原告訴
    請被告兆峰公司與其餘被告連帶給付，尚嫌無據，此部分應
    不准許。
六、訴訟費用25,950元（內含裁判費25,750元及公示送達之登報
    費200.元），依民事訴訟法第79條及第85條第２項之規定，
    應由大部分敗訴之被告連帶負擔或負擔，爰一併確定其數額
    如主文第３項所示。
七、原告陳明願供擔保，聲請宣告假執行（即求為以預供擔保為
    條件之假執行宣告），經核亦無不合，爰酌定相當之擔保金
    額，一併准許之（如主文第４項）。
八、據上論結，本件原告之訴為一部分有理由，一部分無理由，
    依民事訴訟法第0385條第１項前段、第79條、第85條第２項
    、第0390條第２項，判決如主文。
中    華    民    國    98  年    1       月     14   日
                  民事庭法      官  林金發
以上正本係照原本作成。
如不服本判決，應於本判決送達後20日內向本院提出上訴狀（並
附繕本）及繳納上訴裁判費，上訴於臺灣高等法院。
中    華    民    國    98  年    1       月     14   日
                        法院書記官  陳錦進


司法院資訊處製作；財團法人民間司法改革基金會備份。
